【裁判字號】    95,易,1367
【裁判日期】    951017
【裁判案由】    恐嚇
【裁判全文】
臺灣臺北地方法院刑事判決              95年度易字第1367號
公  訴  人  臺灣臺北地方法院檢察署檢察官
被      告  丙○○
上列被告因恐嚇案件，經檢察官提起公訴（95年度偵字第7841號
），本院判決如下：
    主  文
丙○○意圖為第三人不法之所有，以恐嚇使人將本人之物交付，
未遂，處有期徒刑壹年。
    事  實
一、丙○○意圖為自己不法之所有，於民國（下同）95年3月19
    日17時許，在臺北市大安區○○○路○段216巷29號前，向
    在該處設攤販賣水果之乙○○自稱為「四海荔枝」（意指渠
    係四海幫份子，綽號「荔枝」），並向張某恫嚇稱：「你生
    意要不要做？若要做，每個月拿1萬元給我。」、「你有沒
    有看過鐵仔（意指槍枝）」，復接續於翌日17時許，再向乙○○恐嚇稱「不要給我裝瘋子！明天一定要給我，不然你就
    別想賣了」，並將乙○○所設之水果攤掀翻，以加害生命、
    財產之事恐嚇乙○○，致使乙○○心生畏懼而報警，警方人
    員乃指示乙○○依約交付，丙○○果於於95年3月21日14時
    又向乙○○索取現金，乙○○乃將身上僅有之新臺幣（下同
    ）3千元交付予丙○○，而經埋伏之警員當場逮捕，致丙○○未能得逞。
二、案經乙○○訴由臺北市政府警察局大安分局報請臺灣臺北地
    方法院檢察署檢察官偵查起訴。
    理  由
壹、程序部分：
一、證人乙○○、甲○○於本院審判期日結證證述之事實與其於
    警詢及偵查中之證述相符，本院審酌證人之供述與事實相合
    ，得採為證據，核先敘明。
二、按「當事人、代理人或辯護人於法院調查證據時，知有第15
    9條第1項不得為證據之情形，而未於言詞辯論終結前聲明異
    議者，視為有前項之同意。」刑事訴訟法第159條之5第2項
    定有明文。證人許振和於偵查中之證述，被告未於言詞辯論
    終結前聲明異議，本院審酌渠供述，認為適當，依上揭規定
    ，得採為證據。
三、卷附贓物認領保管單、鈔票影本、監視錄影畫面照片2張，
    均係檢警合法取得之物，依刑事訴訟法第158條之4反面解釋
    ，得採為證據。
四、卷附交付金錢現場錄音之譯文係警員職務上製作之記錄文書
    ，核無不可信之情況，依刑事訴訟法第159條之4第1款亦得
    採為證據。
貳、實體部分：
一、訊據被告丙○○固坦承於上開時地有收取告訴人乙○○3千
    元及遭警當場逮捕之事實，惟矢口否認有何恐嚇之行為，辯
    稱：因告訴人乙○○長期使用該大樓水電，大樓管理委員會
    主委甲○○委託伊向告訴人收取攤位水電費，3千元係告訴
    人主動交付補貼水電費用，至於攤子翻倒是因伊不小心撞到
    ，伊並未恐嚇告訴人云云。經查：
  (一)被告雖以係受大樓管委會主委甲○○委託其向告訴人收取攤
    位水點費置辯，然被告於交付金錢現場亦自承：「管理員還
    不知，那不是管理員的事。... 」有現場錄音譯文紀錄在卷
    可稽（參偵查卷第18頁），且證人即臺北市○○○路○段216
    巷29號華園大廈主委甲○○於本院審理時亦證稱：「丙○○
    不是我社區管委會的委員，也沒有擔任社區公共事務其他職
    務。我沒有請被告或委託他去找張慶會說什麼。被告在今年
    年初時，有跟我說乙○○有用我們大樓的水電，是不是要跟
    他收一些費用，我沒有回答。因為這種東西我覺得擺攤的人
    已經很辛苦了，而且沒有很多住戶跟我提，只有被告跟我提
    這件事。... 管委會開會時，就我擔任主委之後，從來沒有
    考慮過要去處理一樓騎樓攤販問題。... 我不曉得乙○○有
    無因為在我們騎樓擺攤而跟我們住戶發生爭執，我當主委沒
    有人跟我反應。」（參本院95年9月12日審判筆錄第4、5、8
    頁），依證人甲○○所述，伊並無意向告訴人收取水電費，
    而被告又非該大樓管理委員，亦未經授權向告訴人收取水電
    費，復觀諸證人乙○○於本院審理時結證其係以每月7500元
    租金向綽號「楓港）之房東承租該攤位，亦按期付水費予「
    楓港」，因其未使用電故毋庸支付電費等情，具見被告就此
    之抗辯，殊非有理，遑論被告縱使以其所謂補貼水電費名義
    向告訴人索取，仍屬基於不法意圖所為，殊無疑義。
  (二)被告如何以如事實欄所載之恐嚇言詞向告訴人強索金錢之情
    事，業據告訴人乙○○於警訊、偵查及本院審理時指訴、證
    述綦詳，而被告收取告訴人所交付之3000元，當場為警逮捕
    等情，並經證人即承辦員警許振和於偵訊時證述屬實，此外
    復有贓物認領保管單、鈔票影本、監視錄影畫面照片2張及
    交付金錢現場錄音譯文紀錄附卷足憑。另告訴人於本院審理
    時亦證稱：「我平常看到他就會害怕，他常常無緣無故藉故
    好像要打我、還常常亂罵我，我沒有得罪他。... 我從那天
    開始就不敢去賣了。」（參本院95年9月26日審判筆錄第4、
    6 頁），而告訴人因被告之恐嚇之詞，即報警處理，顯見告
    訴人已因此心生恐懼，告訴人倘非因遭被告無理恐嚇而心生
    畏懼，焉有甘冒受偽證追訴風險而為虛偽之供述之理？況其
    所供互核一致而無瑕可指等情以觀，在在足證被告確涉上開
    事實之事證明確。是被告辯稱並無恐嚇言行，收取3000元係
    告訴人主動交付補貼水電費云云，顯屬卸責之詞，並無足採
    ，其犯行洵堪認定。
  (三)按刑事偵查技術上所謂之「釣魚」者，係指對於原已犯罪或
    具有犯罪故意之人，以設計引誘之方式，使其暴露犯罪事證
    ，而加以逮捕或偵辦者而言，或稱機會提供型之誘捕偵查；
    而所謂「陷害教唆」者，則指行為人原不具犯罪之故意，純
    因司法警察之設計教唆，始萌生犯意，進而實施犯罪構成要
    件之行為者而言，亦稱犯意誘發型之誘捕偵查。本案被告本
    具有恐嚇取財之故意，縱因告訴人係受警方授意而交付3千
    元予被告，以設計引誘之方式，使被告暴露其犯罪事證，然
    此與以引誘或教唆犯罪之不正當手段，使原無犯罪故意之人
    因而萌生犯意而實施犯罪行為，再進而蒐集其犯罪之證據而
    予以逮捕者有別，是非屬不法，併此敘明。
  (四)綜上，本件事證明確，被告犯行洵堪認定，應依法論科。
二、本案被告已著手向告訴人恐嚇取財之犯罪構成要件行為，但
    因恐嚇之對象為經警方授意協助之告訴人，已如前述，因告
    訴人實無交付財物之真實意思，仍屬未遂犯。核被告所為，
    係犯刑法第346條第3項、第1項之恐嚇取財未遂罪。查被告
    行為後，刑法業經立法院通過修正，於94年2月2日經總統公
    布修正，並自95年7月1日生效，其中未遂犯部分，將原刑法
    第26條前段所定「未遂犯之處罰，得按既遂犯之刑減輕之」
    之規定移列至新刑法第25條第2項後段「並得按既遂犯之刑
    減輕之」，比較新、舊法之規定，僅將修正前刑法第26條前
    段關於一般未遂犯處罰效果之規定，於修正後改列於第25條
    後段，而本件事實於新、舊法均構成未遂犯，均得減輕其刑
    ，故修正後之法律並未較有利於被告，揆諸最高法院95年度
    第8次刑庭會議決議及修正後刑法第2條第1項前、後段規定
    之「從舊、從輕」原則，應適用被告行為時即修正前刑法之
    相關規定，予以論處；又被告行為後，刑法施行法第1之1條
    業於95年6月14日增訂公布，於95年6月16日生效施行，該條
    規定：「中華民國94年1月7日刑法修正施行後，刑法分則編
    所定罰金之貨幣單位為新臺幣。94年1月7日刑法修正時，刑
    法分則編未修正之條文定有罰金者，自94年1月7日刑法修正
    施行後，就其所定數額提高為30倍。但72年6月26日至94年1
    月7日新增或修正之條文，就其數額提高為3倍。」，查本件
    論罪科刑之刑法第346條第1項定有罰金之規定，於95年7月1
    日即94年1月7日刑法修正施行後，固應依刑法施行法第1之1
    條規定，改以新臺幣計算罰金數額，且提高罰金數額至30倍
    ；然被告行為時，依上開刑法分則編條文、罰金罰鍰提高標
    準條例第1條、現行法規所定貨幣單位折算新臺幣條例第2條
    規定，罰金數額則係以銀元（即新臺幣元之3倍折算）計算
    、提高為2倍至10倍。況倘於個案中宣告罰金刑時，依修正
    前刑法第33條第5款規定，罰金最低額可為銀元1元（即新臺
    幣3元），然依修正後刑法第33條第5款規定，罰金最低額則
    為新臺幣1千元，此種行為後法律有變更之情形，比較結果
    ，行為後之法律並無較有利於行為人可言，本院自應以刑法
    94年1月7日修正前，仍依銀元計算罰金數額，且未依刑法施
    行法第1之1條規定提高罰金數額至30倍之刑法分則編條文論
    處。併此敘明。爰審酌被告犯後猶飾詞狡辯、態度不佳，且
    其平日既有工作，卻不思以合法手段賺取金錢，竟對在其住
    處外擺攤之告訴人多次要求告訴人提供免費水果、代付計程
    車費，在告訴人隱忍配合後，復以上揭方式向告訴人強取金
    錢，行徑惡劣等情，及其犯罪之動機、目的、所受之刺激、
    手段、品行、智識程度並檢察官具體求刑刑度等一切情狀，
    量處如主文所示之刑。
三、據上論斷，應依刑事訴訟法第299條第1項前段，刑法第2條
    第1項前段、第346條第3項、第1項，修正前刑法第26條前段
    ，罰金罰鍰提高標準條例第1條前段，判決如主文。
本案經檢察官許鈺茹到庭執行職務。
中    華    民    國    95    年    10    月    17    日
                  刑事第十二庭審判長法  官  李英豪
                                    法  官  陳慧萍
                                    法  官  曾正龍
以上正本證明與原本無異。
如不服本判決，應於判決送達後10日內，向本院提出上訴狀。
                                    書記官  彭自青
中    華    民    國    95    年    10    月    19    日
附錄本案論罪科刑法條全文：
中華民國刑法第346條
意圖為自己或第三人不法之所有，以恐嚇使人將本人或第三人之
物交付者，處6月以上5年以下有期徒刑，得併科1千元以下罰金
。
以前項方法得財產上不法之利益，或使第三人得之者，亦同。
前2項之未遂犯罰之。


司法院資訊處製作；財團法人民間司法改革基金會備份。
